【裁判字號】    98,交聲,452
【裁判日期】    990223
【裁判案由】    聲明異議
【裁判全文】
臺灣屏東地方法院交通事件裁定         98年度交聲字第452號
原處分機關  交通部公路總局高雄區監理所屏東監理站
異  議  人  甲○○
上列受處分人因違反道路交通管理處罰條例事件，對於交通部公
路總局高雄區監理所屏東監理路於民國98年11月30日所為之處分
（原處分案號：屏監違字第裁82-N00000000號），聲明異議，本
院裁定如下：
    主  文
異議駁回。
    理  由
一、原處分意旨略以：異議人即受處分人甲○○於民國98年10月
    12日10時47分許，騎乘車牌號碼XYJ-365 號重型機車，行經
    高雄縣旗山鎮○○路與延平路交岔路口時，因有駕車行經有
    燈光號誌管制之交岔路口闖紅燈之違規事實，為警攔停掣??
    舉發，嗣原處分機關即交通部公路總局高雄區監理所屏東監
    理站認異議人上開情形，違反道路交通管理處罰條例第53條
    第1 項之規定，裁處罰鍰新臺幣（下同）2,700 元，並依同
    條例第63條規定記違規點數3 點等語。
二、聲明異議意旨略以：伊為小女兒送藥物，行至該路口時，一
    時心急紅燈右轉，並非故意闖紅燈等語。
三、按汽車駕駛人，行經有燈光號誌管制之交岔路口闖紅燈者，
    處1,800 以上5,400 元以下罰鍰；又汽車駕駛人有第53條情
    形者，記違規點數3 點，道路交通管理處罰條例第53條第1
    項、同條例第63條分別定有明文。經查，異議人於98年10月
    12日10時47分許，騎乘車牌號碼XYJ-365 號重型機車，行經
    高雄縣旗山鎮○○路與延平路交岔路口時，因有駕車行經有
    燈光號誌管制之交岔路口闖紅燈之違規事實，為警攔停掣單
    舉發等情，業據舉發員警蘇秋祥陳稱：伊當時與員警黃志宏
    執行取締交通違規勤務，異議人於10時47分許，騎乘上開重
    型機車行經舉發地點，伊於巡邏中當場發現攔停等語甚詳，
    有高雄縣政府警察局旗山分局98年11月17日高縣旗警交字第
    0980014802號函、舉發員警出具之職務報告在卷可參（見本
    院卷第6 、19頁）；又觀以舉發地點路面開闊，交通號誌豎
    立處並未有何遮蔽物，且由舉發員警舉發時應可清楚辨識上
    開交岔路口交通號誌運作情況，有舉發現場圖、舉發現場照
    片在卷可證（見本院卷第16至18頁）；再者，本件舉發員警
    於執行取締交通違規之勤務期間，舉發之交通違規僅1 件，
    有員警工作紀錄簿在卷可考（見本院卷第20頁），則在舉發
    件數甚少之情形下，員警應不致將本件違規與他案混淆，而
    有誤為舉發之情，足見舉發員警前開陳述應堪信為真實，尚
    非子虛。從而，異議人於上開時地，騎乘機車闖越紅燈之違
    規事實，洵屬明確。
四、至異議人辯稱：伊係紅燈右轉云云。惟觀以上開舉發地點照
    片，該交岔路口唯一T 字型路口，故行經該地點之車輛，並
    無「右轉」之可能；復參以本件舉發員警，執行公務本身倘
    有違法、不當將有受行政懲處責任之嚴格監督，而其與異議
    人間亦素不相識，並無仇隙，衡情自無虛構違規事實以陷害
    異議人之理，是異議人所辯，自難憑採。異議人另辯稱：伊
    非故意闖紅燈云云。惟按人民違反法律上之義務而應受行政
    罰之行為，法律無特別規定時，雖不以出於故意為必要，仍
    須以過失為其責任條件。但應受行政罰之行為，僅須違反禁
    止規定或作為義務，而不以發生損害或危險為其要件者，推
    定為有過失，於行為人不能舉證證明自己無過失時，即應受
    處罰，司法院大法官會議釋字第275 號著有解釋。是異議人
    既以於異議狀中自承「一時心急」等語（見本院卷第4 頁）
    ，自難謂其無過失，故異議人前開所辯，仍不足以令本院為
    有利於異議人之認定。
五、末以，本件固未有舉發照片以資證明異議人交通違規事實，
    然交通警察掣單舉發違反道路交通管理處罰條例所列違規事
    實，本質上為行政處分，係公務員基於職務上權力，依法就
    特定之具體事件所為具公法上效果之單方面行政行為，基於
    公務員為公法上行為具有公信力之原則，該行政行為當可被
    推定為真正，其據以依法處分之事實認定亦為正確無誤，本
    此公信原則，立法者乃賦予行政機關制定違反道路交通事件
    統一裁罰基準及處理細則，使執行勤務員警得當機處分，以
    達其維護交通秩序、安全之行政目的，反之，若謂公務員一
    切行政行為均需預留證據以證其實，則國家行政勢必窒礙難
    行，是本件舉發員警本其維護交通秩序、安全職責所為之舉
    發，雖未照相存證，亦應受到合法、正確之推定，併予敘明
    。
六、爰依道路交通案件處理辦法第19條，裁定如主文。
中    華    民    國    99    年    2     月    23    日
                  交通法庭      法  官  羅森德
以上正本證明與原本無異。
如不服本裁定應於收受送達後5 日內向本院提出抗告書狀敘述抗
告之理由抗告於臺灣高等法院高雄分院。
中    華    民    國    99    年    2     月    23    日
                                書記官  盧姝伶

司法院資訊處製作；財團法人民間司法改革基金會備份。
